最高法院刑事判決　　　　　　　　　　　　　　　九十一年度台上字第三六六七號
　　上　 訴　 人　台灣高等法院台中分院檢察署檢察官
　　上訴人即被告　丁 ○ ○
　　選 任辯護 人　張 慶 宗律師
　　被　　　　告　甲○○○
　　　　　　　　　丙 ○ ○
　　　　　　　　　乙 ○ ○
右上訴人等因被告等強盜等罪案件，不服台灣高等法院台中分院中華民國八十九年三
月二十九日第二審判決（八十七年度上訴字第二四三○號，起訴案號：台灣台中地方
法院檢察署八十六年度偵字第一八二四四、二○二四五號），提起上訴，本院判決如
左：
    主  文
原判決關於恐嚇、恐嚇取財、及未經許可無故持有改造手槍部分撤銷，發回台灣高等
法院台中分院。
其他上訴駁回。
    理  由
本件分三部分說明之。
一恐嚇、恐嚇取財、及無故持有改造手槍罪部分：
原判決認定：(一)、被告丙○○因乃姊即被告甲○○○積欠被害人邱宏光等人債務，時
生糾紛。竟與甲○○○基於概括犯意之聯絡，於民國八十六年元月至同年七月間，連
續多次恐嚇邱宏光等人，詳如原判決附表（下稱「附表」）所載。(二)、丙○○、甲○
○○與上訴人即被告謝震宇、被告乙○○、及綽號「阿生」、「阿賢」之不詳年籍姓
名之成年男子，於八十六年八月十九日晚上前往台中市○○路仙樂斯舞廳飲酒，共消
費新台幣（下同）五萬二千元。丙○○因無現金付款，欲以藍寶石抵帳被拒，丙○○
即取出謝震宇購買而共同持有之白色改造手槍，朝該舞廳大門射擊，以強暴方式妨害
服務生戴煥曜收取費用。(三)、丁○○、丙○○、乙○○及不詳姓名綽號「阿文」之成
年男子，共同意圖為自己不法之所有，於八十六年八月二十四日凌晨一時許，前往台
中市中興六巷一號「ＩＤ４ＰＵＢ」店，由丁○○取出改造手槍抵住該店負責人古永
明腰部，並稱其等正在跑路，急需盤纏；丙○○亦持另一支改造手槍把玩，以恫嚇古
永明，古永明乃吩咐店內人員紀明祥至櫃台取得三萬六千元交予丁○○。謝某並揚言
該店以後由其負責圍事，每月須付二萬元後，始一同揚長離去等情。因而撤銷第一審
判決，改判論處丁○○、丙○○、乙○○共同連續意圖為自己不法之所有，以恐嚇使
人將本人之物交付罪刑，及謝震宇共同未經許可，無故持有可發射子彈具有殺傷力之
改造手槍罪刑，暨丙○○、甲○○○共同連續以加害生命、身體、自由、財產之事恐
嚇他人，致生危害於安全罪刑（丙○○為累犯）。固非無見。
惟查，(一)、第一審檢察官起訴事實，指訴甲○○○於八十六年三月間某日，將被害人
邱宏光誘至其家中，旋由丙○○率手下多人進入，將門關上，丙○○並取出手槍恫嚇
邱宏光等情（見起訴書第四頁第八至十行），因認丙○○、甲○○○牽連共犯刑法第
三百零二條第一項剝奪他人行動自由罪嫌。乃原判決對此未予審究，亦未說明此部分
丙○○是否非法持有手槍犯案，自有已受請求事項未予判決之違法。(二)、被害人陳印
堂指訴伊於八十六年七月間去「松野蘭園」向甲○○○索債時，丙○○拿手銬要銬伊
雙手，伊不給他銬，丙○○即用踢伊肚子等語（見八十六年度偵字第一八二四四號
卷第一三九頁）；目擊證人林炳良亦謂，丙○○要用手銬銬陳印堂，但沒有銬到（見
第一審卷第一六○頁）。倘屬無訛，則丙○○似已著手剝奪陳印堂之行動自由而未遂
。乃原審對上述證言未深入審究，逕認丙○○並無剝奪陳印堂之行動自由（見原判決
理由第九段之(一)），尚嫌未盡調查能事。(三)、依原判決所云，丙○○、甲○○○姊弟
共同恐嚇附表所列被害人邱宏光等六人不得向甲○○○索債，手段兇狠，致被害人邱
宏光甚至因而舉家遷往花蓮。渠等是否意圖免除債務而獲有不法利益？此攸關丙○○
、甲○○○究否成立刑法第三百四十六條第二項恐嚇得利罪責，尤應審究明白。(四)、
起訴事實指訴，丁○○、丙○○、乙○○、甲○○○及「阿生」、「阿賢」等人前往
仙樂斯舞廳飲酒、跳舞，「丁○○等人」並未經許可無故帶白色改造手槍一把，交
予丙○○持有，嗣丙○○無力支付全部消費金額，乃交付一萬五千元及藍寶石戒指予
服務生戴煥曜抵付帳款，因其他人被其他服務生攔住，丙○○惱羞成怒，意圖為自己
不法之所有，欲取回所付帳款，即持槍射擊，致戴煥曜等人不能抗拒，而下手搶走戴
某已轉交至大班手上之一萬五千元及戒指等情。據此公訴意旨，係認丙○○與謝震宇
等五人共同無故持有該改造手槍，乃原判決對該五人是否犯罪，並未審究；且未說明
其理由，僅認丙○○與丁○○、「阿生」為持有改造手槍、子彈之共同正犯而已（見
原判決第十六頁第十四、十五行），自嫌理由不備。又證人戴煥曜證述，伊向丙○○
表示該公司只收現金或刷卡付帳，不收戒指，丙○○因而生氣開槍射擊後，將已交付
之現金一萬五千元及戒指奪回等語（見同上偵查卷第三十二頁）。如果不虛，則丙○
○所為似非僅妨害戴煥曜行使收費之權利而已。原審徒以戴某既已表明不願收取藍寶
石為消費之代價，是丙○○取回本屬其所有之藍寶石，並無不法所有之意圖，不能成
立盜匪罪責云云（見原判決第六至十行）以為說明，對丙○○開槍後奪回已付之現款
一萬五千元部分，是否觸犯強盜罪，恝置不論，亦有已受請求事項未予判決及理由不
備之違法。(五)、檢察官起訴事實，指丁○○、丙○○、乙○○及「阿文」四人前往Ｉ
Ｄ４ＰＵＢ店內，即吩咐老闆古永明前來同坐，待古某坐定，謝震宇、丙○○即取出
手槍抵往古永明腰部強押古永明至二樓辦公室，再勒索財物等情，被害人古永明亦證
述如此（見同上偵查卷第三十三頁背面），則起訴事實認此部分犯行併觸犯剝奪他人
行動自由罪嫌，但原審對此亦漏未審究，同有已受請求事項未予判決之違法。又謝震
宇、丙○○分持手槍抵住古永明，逼其交付財物，古某因而付款，則當時古永明是否
已達不能抗拒而交付財物之程度，攸關謝震宇等人所為是否合於強盜罪之構成要件，
此與法律之適用有關。案經發回允宜深入審究明白。上訴人等上訴意旨，均指摘原判
決此部分為不當，非無理由。另原審認為無罪（不另諭知無罪）部分，因與前開發回
部分有審判不可分之關係，爰一併發回更審。附此敘明。
二謝震宇竊盜部分：
按刑事訴訟法第三百七十六條所列各罪之案件，經第二審判決者，不得上訴於第三審
法院，法有明文。本件被告謝震宇因竊盜案件，原審係依刑法第三百二十條第一項論
處罪刑，核屬刑事訴訟法第三百七十六條第二款之案件。依首開說明，既經第二審判
決，自不得上訴於第三審法院。上訴人等竟復提起此部分上訴，顯為法所不許，均應
駁回。
三謝震宇未經許可無故持有手槍部分：
按刑事訴訟法第三百七十七條規定，上訴於第三審法院，非以判決違背法令為理由，
不得為之，是提起第三審上訴，應以原判決違背法令為理由，係屬法定要件，如果上
訴理由並未指摘原判決有何違法，自應認其上訴為違背法律上之程式，予以駁回。本
件上訴意旨，僅以謝震宇無故持有手槍部分，何以與其另犯未經許可無故持有可發射
子彈具有殺傷力之改造手槍罪分論併罰為惟一理由，而於原判決如何違背法令並未具
體指摘，自屬違背法律上之程式，應予駁回。又檢察官提起此部分上訴，迄未提出上
訴理由，亦非合法，應併駁回。
據上論結，應依刑事訴訟法第三百九十七條、第四百零一條、第三百九十五條，判決
如主文。
中      華      民      國    九十一    年      七      月      四      日
                              最高法院刑事第六庭
                                  審判長法官  吳  雄  銘
                                        法官  池  啟  明
                                        法官  石  木  欽
                                        法官  吳  三  龍
                                        法官  韓  金  秀
      右正本證明與原本無異
                                              書  記  官
中      華      民      國    九十一    年      七      月      九      日
